【裁判字號】    98,台上,3307
【裁判日期】    980611
【裁判案由】    違反毒品危害防制條例等罪
【裁判全文】
最高法院刑事判決            九十八年度台上字第三三０七號
上  訴  人  乙○○
                    1
選任辯護人  連鳳翔律師
上  訴  人  甲○○
上列上訴人等因違反毒品危害防制條例等罪案件，不服台灣高等
法院中華民國九十八年三月十七日第二審判決（九十八年度上訴
字第二二三號，起訴案號：台灣板橋地方法院檢察署九十六年度
偵字第九四二九號），提起上訴，本院判決如下：
    主  文
上訴駁回。
    理  由
按刑事訴訟法第三百七十七條規定：上訴於第三審法院，非以判
決違背法令為理由不得為之；是提起第三審上訴，應以原判決違
背法令為理由，係屬法定要件；如果上訴理由書狀並未依據卷內
訴訟資料具體指摘原判決不適用何種法則或如何適用不當，或所
指摘原判決違法情事顯與法律規定得為第三審上訴理由之違法情
形不相適合時，均應認其上訴為違背法律上之程式，予以駁回。
本件原判決維持第一審論處上訴人乙○○共同販賣第一級毒品四
罪罪刑（原判決附表一之二部分，均累犯；其中編號三、四部分
各處有期徒刑十五年四月，編號五、六部分各處有期徒刑十五年
二月，並為相關從刑之宣告。乙○○另犯故買贓物、變造駕駛執
照、剝奪行動自由、恐嚇危害安全等罪部分，均經第一審法院以
九十六年度訴字第三二二六號判決判處罪刑確定）；另維持第一
審論處上訴人甲○○販賣第一級毒品五罪罪刑（原判決附表一之
一編號二至六部分；其中編號二部分處有期徒刑十五年三月，編
號三至五部分各處有期徒刑十五年四月，編號六部分處有期徒刑
十五年六月，並為相關從刑之宣告）、共同販賣第一級毒品四罪
罪刑（原判決附表一之一編號七至十部分；其中編號七、八部分
各處有期徒刑十五年四月，編號九、十部分各處有期徒刑十五年
三月，並為相關從刑之宣告）及轉讓第一級毒品五罪罪刑（原判
決附表一之一編號十一至十五部分；各處有期徒刑一年二月，均
減為有期徒刑七月，並為相關從刑之宣告。甲○○另犯變造駕駛
執照、剝奪行動自由、恐嚇危害安全等罪部分，均經第一審法院
以九十七年度訴緝字第一一七號判決判處罪刑確定），駁回乙○
○、甲○○在第二審之上訴，已詳敘其調查證據之結果及證據取
捨並認定事實之理由；所為論斷，均有卷存證據資料可資覆按。
從形式上觀察，原判決各該部分並無違背法令之情形。乙○○之
上訴意旨略稱：(一)原審對於乙○○聲請傳喚證人潘慧雯（上訴理
由狀誤繕為「潘惠文」；證明彼指稱乙○○販賣毒品供彼使用係
屬不實）、顏翊彰（證明甲○○找乙○○過去而遭警逮捕，其間
並無販賣毒品之事）、甲○○（證明乙○○僅為甲○○利用轉交
毒品之工具）、葉林玉霞（證明乙○○未妨害潘慧雯之行動自由
）及調閱潘慧雯所涉案件之偵查卷（證明潘慧雯以不實指控而獲
得不起訴處分）不予調查，有應於審判期日調查之證據未予調查
之違背法令。(二)毒品之價格係甲○○自行與買受者議定，交付之
時間、地點亦由甲○○指定，乙○○僅單純代為交付毒品，並未
從事販賣毒品之構成要件行為，應論以幫助犯，依刑法第三十條
規定減輕其刑。(三)原審認定甲○○自行聯繫販賣毒品事宜，並委
由乙○○在彼住處樓下代為交付予其他買受者，彼有時會無償提
供毒品給乙○○施用，足證乙○○僅從事幫助行為。又乙○○係
自行購買毒品施用，僅在代為交付毒品時，有時會取得免費毒品
施用；倘乙○○係販毒集團成員，何須自行購買毒品？原判決認
定乙○○為販賣毒品之共同正犯，有違經驗法則及論理法則。甲
○○之上訴意旨略稱：(一)甲○○為自行施用而購買數量較多之毒
品，再依購買之成本同價轉讓他人；又甲○○與乙○○係朋友關
係，其間純為無償轉讓，並無圖利情事。(二)甲○○因犯罪而恐懼
，庭訊時不敢多言，故未對相關證據之證據能力為爭執。原審對
甲○○否認犯罪所辯解之事項未予調查，又未於判決內加以說明
，且原判決所為認定與其所憑證據相互矛盾，率行判決，確有不
當各等語。
惟查：原判決依憑乙○○、甲○○之部分供述，證人潘慧雯於第
一審之證詞，卷附搜索扣押筆錄、扣押物品目錄表、法務部調查
局民國九十六年五月二十一日調科壹字第０９６２３０４４７６
０號鑑定書及扣案之第一級毒品海洛因、電子磅秤、夾鏈袋、吸
管勺子、行動電話、現金新台幣九萬八千七百元等各項證據資料
，於理由欄詳敘認定甲○○意圖營利而為原判決事實欄一(一)（販
賣予潘慧雯一次）及一(二)（販賣予乙○○四次）之販賣海洛因五
次，另與乙○○共同意圖營利而為原判決事實欄一(三)（販賣予潘
慧雯二次、販賣予「阿賢」與「胖子」二次）之共同販賣海洛因
四次犯行之理由；並就乙○○、甲○○、潘慧雯關於交易細節之
供述有些微出入部分，說明如何定其取捨；對於乙○○辯稱：其
純粹幫忙甲○○，未收取好處，應屬幫助犯、甲○○辯稱：乙○
○有無拿錢向伊購買海洛因，伊已忘記各云云，認與事實不符而
無足採等情，逐一加以指駁（見原判決理由欄二(一)４至６）；且
敘明認定乙○○與甲○○均具有營利意圖而為各該販賣海洛因犯
行之理由（見原判決理由欄二(一)７）。又原判決依憑甲○○之自
白，證人乙○○、徐文鏗之證詞及扣案之海洛因等各項證據資料
，已於理由欄詳敘認定甲○○有原判決事實欄二(一)（轉讓予乙○
○四次）及二(二)（轉讓予徐文鏗一次）之轉讓海洛因五次犯行之
理由（見原判決理由欄三）。經核俱與卷內資料相符。原判決採
證認事並無違反經驗法則、論理法則，亦無任意推定犯罪事實、
違背證據法則、判決理由不備、理由矛盾或適用法則不當之違誤
。乙○○之上訴意旨(二)、(三)及甲○○之上訴意旨(一)就原審採證認
事職權之適法行使及原判決已明白論斷之事項，重為事實上之爭
執，均非適法之第三審上訴理由。至於乙○○在原審準備程序期
日，固以書狀載明聲請傳喚證人潘慧雯（聲請狀誤繕為「潘惠文
」）、顏翊彰、甲○○、葉林玉霞及調閱潘慧雯所涉案件之偵查
卷等旨（見原審卷第七六至八０頁）。然查刑事訴訟法第三百七
十九條第十款所稱「依本法應於審判期日調查之證據」，指該證
據在客觀上為法院認定事實及適用法律之基礎者而言。乙○○並
未就其所涉妨害自由部分提起第二審上訴（見原審卷第一０六頁
背面）；且販賣毒品，除議定毒品價金、重量、數量之外，尚包
括毒品之交付及價金之收取在內，乙○○既已從事交付海洛因、
收取價金之行為，自屬實施販賣海洛因構成要件之行為，縱係出
自幫助甲○○之犯意而為，仍應評價為販賣海洛因之共同正犯。
原審未依其聲請為調查，並不影響其本件犯罪事實之認定；矧乙
○○及其選任辯護人於原審審判期日，於審判長詢及「尚有證據
請求調查？」時，均答稱：「無」（見原審卷第一０七頁背面）
，尤難謂原審有調查職責未盡之違法。乙○○之上訴意旨(一)尚不
得執為上訴第三審之適法理由。再原判決就卷內各項證據之有無
證據能力，已敘明除證人潘慧雯於警詢時之供述不具證據能力之
外，其餘證據均具有證據能力之理由（見原判決理由欄一）；且
甲○○於原審未選任辯護人，原審依法指定公設辯護人為伊辯護
（見原審卷第九一、九九、一０五頁），所行訴訟程序並無違法
之情形。甲○○之上訴意旨(二)及乙○○、甲○○之其他上訴意旨
顯非依據卷內訴訟資料具體指摘原判決有何違背法令之情形，徒
憑己見，任意指摘原審查證未盡、原判決理由不備、理由矛盾，
核與法律規定得為第三審上訴理由之違法情形不相適合。應認乙
○○、甲○○之上訴均違背法律上之程式，俱予駁回。
據上論結，應依刑事訴訟法第三百九十五條前段，判決如主文。
中    華    民    國  九十八  年    六    月   十一   日
                      最高法院刑事第七庭
                          審判長法官  林  永  茂
                                法官  吳  昆  仁
                                法官  蘇  振  堂
                                法官  蕭  仰  歸
                                法官  林  立  華
      本件正本證明與原本無異
                                      書  記  官
中    華    民    國  九十八  年    六    月   十五   日
                                                      Ｑ


司法院資訊處製作；財團法人民間司法改革基金會備份。
